臺灣雲林地方法院刑事判決　　　　　　100年度交易字第100號
公　訴　人　臺灣雲林地方法院檢察署檢察官
被　　　告　許書嘉
上列被告因過失致死案件，經檢察官提起公訴（100 年度偵字第
1443號），於本院準備程序進行中，被告就被訴事實為有罪之陳
述，經裁定進行簡式審判程序，判決如下：
    主  文
許書嘉犯過失致人於死罪，處有期徒刑伍月，如易科罰金，以新
臺幣壹仟元折算壹日，緩刑伍年，並應於緩刑期間內，按月於每
月十五日前支付張周鑾新臺幣捌仟元。
    事  實
一、許書嘉於民國100 年1 月14日下午，騎乘車牌號碼H6S-598
    號重型機車，沿雲林縣斗六市○○路由南向北行駛，嗣於同
    日下午5 時50分許，行至雲林縣斗六市○○路448 號前時，
    本應注意後車與前車在同一車道行駛時，應保持隨時可以煞
    停之距離，並應注意車前狀況，隨時採取必要之安全措施，
    且當時天候晴、有暮光、柏油路面乾燥、無缺陷、道路無障
    礙物，視距良好，無不能注意之情事，許書嘉竟疏未注意車
    前狀況與保持安全距離，適張水旺於同向前方騎乘腳踏車，
    亦疏未注意腳踏車在未劃設慢車道之道路，應靠右側路邊行
    駛，許書嘉騎乘之上開機車因而由後方追撞張水旺騎乘之腳
    踏車，致張水旺人車倒地，受有右側創傷性硬腦膜下出血之
    傷害，經送臺大醫院雲林分院（下稱臺大雲林分院）救治後
    ，延至同年月18日上午10時50分許，仍因頭部外傷致顱內出
    血，不治死亡。許書嘉肇事後，於該管公務員發覺前，對前
    往醫院處理之警員承認其為肇事者，而接受裁判。
二、案經張水旺之配偶張周鑾告訴及臺灣雲林地方法院檢察署檢
    察官相驗後自動檢舉暨偵查起訴。
    理  由
壹、程序部分：本件被告許書嘉所犯之刑法第276 條第1 項之罪
    ，非死刑、無期徒刑、最輕本刑為3 年以上有期徒刑之罪或
    高等法院管轄第一審之案件，其於準備程序進行中，就前揭
    被訴事實為有罪之陳述，經受命法官告以簡式審判程序之旨
    ，並聽取其與公訴人之意見後，本院認無不得或不宜改依簡
    式審判程序進行之情事，依刑事訴訟法第273 條之1 第1 項
    、第284 條之1 規定，裁定本件由受命法官獨任進行簡式審
    判程序，是本件之證據調查，依刑事訴訟法第273 條之2 規
    定，不受同法第159 條第1 項、第161 條之2 、第161 條之
    3 、第163 條之1 及第164 條至第170 條規定之限制，合先
    敘明。
貳、認定犯罪事實所憑之證據及理由：
  (一)被告許書嘉騎乘車牌號碼H6S-598 號普通重型機車，於上開
    時間、地點肇事之犯罪事實，業據被告於警詢、偵查及本院
    審理中坦承不諱（見相驗卷第8 頁至第9 頁、第32頁反面、
    偵卷第12頁、本院卷第21頁、第24頁），核與告訴人張周鑾
    陳述其配偶即被害人張水旺因發生車禍而不治死亡之情節相
    符（見相驗卷第12頁至第13頁），並有道路交通事故現場圖
    、道路交通事故調查報告表(一)、(二)、臺大雲林分院診斷證明
    書、現場及車損照片20張、監視器翻拍照片2 張、相驗屍體
    證明書、檢驗報告書各1 份、相驗照片4 張附卷可稽（見相
    驗卷第5 頁至第7 頁、第18頁、第21頁至第30頁、第46頁、
    第34頁、第35頁至第45頁、第50頁至第51頁），足認被告上
    開任意性自白與犯罪事實相符，堪信為真。
  (二)按汽車在同一車道行駛時，除擬超越前車外，後車與前車之
    間應保持隨時可以煞停之距離；汽車行駛時，駕駛人應注意
    車前狀況，並隨時採取必要之安全措施，道路交通安全規則
    第94條第1 項、第3 項分別訂有明文。被告未注意車前狀況
    與保持安全距離，致與被害人騎乘之腳踏車發生擦撞，致被
    害人人車倒地等情，業經被告坦承如上。又上開車禍發生時
    ，係天候晴、有暮光、柏油路面乾燥、無缺陷、道路無障礙
    物，視距良好，此有前揭道路交通事故調查報告表(一)在卷可
    考，顯見當時並無不能注意上開有關道路交通安全規則之情
    事，被告若能輔以充分之注意，並依規定遵守道路交通規則
    ，即可避免本件車禍之發生，但竟疏未注意，以致追撞被害
    人而發生本件交通事故，致被害人死亡，是被告就本件車禍
    事故之發生顯有過失，至為明灼。本件經送臺灣省嘉雲區車
    輛行車事故鑑定委員會鑑定結果，亦同此見解，有該鑑定委
    員會100 年4 月22日嘉雲鑑0000000 字第1005801308號函附
    之鑑定書附卷可參（見偵卷第6 頁至第7 頁）。被害人騎乘
    腳踏車雖未靠右側路邊行駛，同樣違反道路交通安全規則，
    亦與有過失，然此尚不能解免被告刑責。再者，被害人確因
    本件車禍受有右側創傷性硬腦膜下出血之傷害，經送醫救治
    後，仍因顱內出血不治死亡，業經檢察官督同檢驗員相驗屬
    實，製有上開相驗文書為證。是被害人既因本件車禍傷重死
    亡，則被告上開過失肇事之行為與被害人之死亡結果間，即
    具有相當因果關係，自應負過失致死之罪責。
、論罪科刑：
  (一)核被告所為，係犯刑法第276 條第1 項過失致人於死罪。被
    告肇事後，在未有偵查犯罪職務之機關或公務員發覺其為犯
    罪人前，即向前往臺大雲林分院處理本件道路交通事故，尚
    不知肇事者為何人之雲林縣警察局斗六小隊警員鄒育仁供承
    其肇事犯罪，而自首接受裁判，此有雲林縣警察局道路交通
    事故肇事人自首情形紀錄表一紙附卷可稽（見相驗卷第17頁
    ），被告符合自首之要件，爰依刑法第62條前段之規定，減
    輕其刑。
  (二)爰審酌被告之過失行為，直接剝奪被害人之生命，造成被害
    人與其家人天人永隔，永生無法回復之傷慟與遺憾，惟考量
    被害人就本件事故之發生亦同有過失，而被告犯後尚知悔悟
    ，始終坦承犯行之態度良好，且業與被害人之家屬達成和解
    ，有雲林縣斗六市調解委員會調解書1 紙在卷可考（見本院
    卷第7 頁），並已依照調解條件，支付第一期之和解金，有
    第一商業銀行存款存根聯、本院洽辦公務電話紀錄單各1 紙
    附卷可參（見本院卷第30頁、第31頁），兼衡被告前無犯罪
    前科，有臺灣高等法院被告前案紀錄表1 份在卷可考，素行
    良好，且被告自陳國中畢業，以駕駛娃娃車為業，每月收入
    新臺幣18,000元，名下沒有房產，父親已過世，現與母親、
    弟弟及弟弟之2 名子女同住，與弟弟一起照顧母親等一切情
    狀（見本院卷第25頁至第26頁），量處如主文所示之刑，並
    諭知易科罰金之折算標準。
  (三)末查被告未曾因故意犯罪受有期徒刑以上刑之宣告，有前開
    前案紀錄表在卷可按，被告雖一時疏忽，致罹本案，惟其始
    終坦承犯行，深具悔意，且業與被害人之家屬達成和解，業
    如前述，告訴人亦當庭表示同意對被告諭知附條件之緩刑（
    見本院卷第21頁反面），信被告歷經本案偵、審程序之教訓
    ，當知警惕而無再犯之虞，故本院綜核各情，認所宣告之刑
    以暫不執行為宜，爰併予宣告緩刑5 年，並依其與被害人家
    屬之和解協議條件及刑法第74條第2 項第3 款之規定，命其
    向被害人家屬支付如主文所示之財產上損害賠償，以勵自新
    。
肆、應適用之法條：
  一刑事訴訟法第273 條之1 第1 項、第299 條第1 項前段。
  二刑法第276 條第1 項、第62條前段、第74條第1 項第2 款、
    第2 項第3 款。
  三刑法施行法第1 條之1 第1 項、第2 項前段。
本案經檢察官江柏青到庭執行職務。
中    華    民    國   100    年    7     月    18    日
                  刑事第五庭    法  官  段奇琬
以上正本證明與原本無異。
如不服本判決應於收受判決後10日內向本院提出上訴書狀，並應
敘述具體理由；其未敘述上訴理由者，應於上訴期間屆滿後20
日內向本院補提理由書（均須按他造當事人之人數附繕本）。「
切勿逕送上級法院」。
告訴人或被害人對於本判決如有不服，而請求檢察官上訴者，其
上訴期間之計算以檢察官收受判決正本之日期為準。
                                書記官  高培馨
中    華    民    國   100    年    7     月    18    日
附錄本件論罪科刑法條全文：
中華民國刑法第276條
（過失致死罪）
因過失致人於死者，處 2 年以下有期徒刑、拘役或 2 千元以下
罰金。
從事業務之人，因業務上之過失犯前項之罪者，處 5 年以下有
期徒刑或拘役，得併科 3 千元以下罰金。